臺灣新竹地方法院交通事件裁定　　　　　93年度交聲字第189號
原處分機關
即移送機關　交通部公路總局新竹區監理所
異　議　人
即受處分人　甲○○　男　48歲.
上列受處分人因違反道路交通管理處罰條例案件，對於交通部公
路總局新竹區監理所分別於中華民國93年8月9日、93年9月9日所
為之竹監自字第裁50─E00000000號、竹監自字第裁50─E000000
00號違反道路交通管理事件裁決書所為之處分聲明異議，本院裁
定如下：
    主  文
異議駁回。
    理  由
一、按受處分人，不服道路交通管理處罰條例第八條主管機關所
    為之處罰者，得於接到裁決書之翌日起20日內，向管轄地方
    法院聲明異議，道路交通管理處罰條例第87條第1 項定有明
    文。又依道路交通管理處罰條例第87條規定向管轄法院聲明
    異議之期間，自裁決送達之翌日起算，並得依法扣除在途期
    間及聲請回復原狀；次按交通法庭認聲明異議不合法律上之
    程式或其異議權已經喪失者，應以裁定駁回之，但其不合法
    律上之程式可補正者，應先定期命為補正，逾期不補正者，
    即予駁回；第按汽車駕駛人，未領有駕駛執照駕車者，處新
    臺幣（下同）6000元以上12000 元以下罰鍰，並當場禁止其
    駕駛及扣留其車輛牌照；道路交通案件處理辦法第12條、第
    18條及道路交通管理處罰條例第21條第1 項第1 款亦分別有
    所規定。
二、原處分意旨略以：
（一）竹監自字第裁50─E00000000號部分：
      異議人即受處分人甲○○於民國93年1月7日上午11時15分
      許，因駕駛懸掛已遭註銷之車號ＪＫ─一七七０號自用小
      客車（下稱系爭車輛）行經新竹縣關西鎮○○路與中山路
      口，為新竹縣警察局新埔分局關西分駐所警員徐清騰發現
      後加以取締，詎異議人不服執行交通勤務警察之上開稽查
      ，卻自行駕車離去，爰依道路交通管理處罰條例第12 條
      第1 項第4 款、第60條第2 項第1 款規定，裁處異議人罰
      鍰12600 元。
（二）竹監自字第裁50─E00000000號部分：
      異議人前於87年間所持有之普通小客車駕駛執照業經逕行
      註銷，仍於93年5月3日下午5時45分許駕駛系爭車輛，於
      行經新竹縣關西鎮南山里渡船頭處，為警員徐清騰發現並
      掣單逕行舉發異議人無照駕駛之交通違規行為，爰依道路
      交通管理處罰條例第21條第1項第1款規定，裁處異議人罰
      鍰12000元。
三、異議意旨略以：
（一）竹監自字第裁50─E00000000號部分：
      93年1 月7 日異議人在新竹縣關西鎮○○路與中山路口賣
      橘子，並未駕駛已遭註銷之系爭車輛，新竹縣警察局新埔
      分局關西分駐所警員徐清騰前往取締，竟強行搶奪異議人
      之背包，使異議人跌倒受傷，又在大街上公然侮辱，經異
      議人提出刑事告訴後懷恨在心，徐清騰警員因而隨興隨意
      舉發異議人，異議人深感不服。
（二）竹監自字第裁50─E00000000號部分：
      93年5 月3 日下午5 時45分許在新竹縣關西鎮南山里渡船
      頭處，異議人雖遇見警員徐清騰，但當時異議人亦未駕駛
      系爭車輛，本件是警員徐清騰挾怨報復，公報私仇，以事
      後補單之方式加以舉發，但並無任何憑據，異議人自難甘
      服。
四、關於93年8 月9 日竹監自字第裁50—E00000000 號裁決書部
    分：
    經查，本件裁決書已於93年8 月11日郵寄至異議人位於新竹
    縣關西鎮南和里一鄰6之1號之
    興堂代為收受，為異議人所不爭執，並有前開裁決書之中華
    民國郵政掛號郵件收件回執1紙附卷可稽，是異議人如對原
    處分機關前開裁決有所不服而欲提起異議，依照首揭之說明
    ，其20日之合法提出異議期間即自93年8月12日（即其收受
    裁決書之翌日）起算。又異議人於提起異議時係住居於新竹
    縣關西鎮南和里1鄰6之1號，業據異議人於聲明異議狀內載
    明，按當事人非居住於處罰機關所在之鄉、鎮、市（包括縣
    轄市、省轄市及院轄市），但居住於受理聲明異議案件法院
    之管轄區域者，依本標準第二條第一款中之「地方法院在途
    期間」欄所載日數，扣除在途期間，法院訴訟當事人在途期
    標準第4條第1項第2款定有明文。異議人既非居住於處罰機
    關所在之新竹縣新埔鎮（即新竹區監理所所在地），惟居住
    於受理聲明異議案件法院（即本院）之管轄區域內之新竹縣
    關西鎮，自應依法院訴訟當事人在途期間標準第二條第一款
    規定加計其居住地地方法院管轄區域內之在途期間日數2日
    ，則本件異議人依法得扣除之在途期間為2日。準此，本件
    裁決書聲明異議期間之末日應為93年9月2日，惟本件異議人
    迄至93年9月20日始向原處分機關提出本件聲明異議狀，此
    有原處分機關上開收文日期之本件聲明異議狀存卷可稽，揆
    諸前揭之說明，足見異議人所為上開之聲明異議不合法律上
    之程式，且屬無從補正之事項，此部分之聲明異議自應予以
    駁回。
五、關於93年9 月6 日竹監自字第裁50─E000000 0 號裁決書部
    分：
（一）異議人之自用小客車汽車駕駛執照已於87年1 月8 日為新
      竹縣警察局新埔分局逕行註銷一節，有異議人之汽車駕照
      基本資料在卷可稽，是異議人於該日起若有駕駛自小客車
      之情形，自屬無照駕駛。再查，異議人所有之系爭車輛，
      其廠牌為大發、車身式樣為轎式、顏色為棕色等情，亦為
      異議人所是認，並有汽車車籍查詢表附卷可按，堪信為真
      。
（二）關於93年5 月3 日下午5 時45分許，異議人在新竹縣關西
      鎮南山里渡船頭處為警查獲無照駕駛之過程，異議人雖僅
      承認在該處遇到證人即徐清騰警員，否認駕駛系爭車輛，
      且辯稱：該車早於93年1 月份就不見蹤影，93年8 月中旬
      其聽證人徐瑞亮說，有一位彭姓巡守隊隊員將系爭車輛從
      自己開設的廢車廠拖吊到關西分駐所前，其聽完後有跑去
      關西分駐所前查看云云。然查：
    (1)證人李志雄即新竹縣警察局新埔分局關西分駐所警員於本
      院訊問時具結證稱：當時我和徐清騰警員在執行16時到18
      時的交整勤務，由徐清騰警員開巡邏警車，我有看到異議
      人駕駛系爭車輛，徐清騰警員跟我說異議人駕駛的那輛車
      是註銷的車，我和他就下車，因為我們隨身都有帶錄音機
      ，就開始錄音，徐清騰警員先上前問異議人，請異議人出
      示駕照、行照，當時異議人還坐在駕駛座上，後來異議人
      下車，他說要開單就開單，也沒有駕照、行照，並將車門
      全部上鎖，鑰匙他自己拿走，說把車子交給警察，之後就
      離開了，因為他的車子都上鎖，我們就請拖吊車把車子拖
      吊到關西分駐所前，回分駐所後，我們查到他的資料就開
      單，而這輛車的車牌，則依交通法規拆下送到新竹區監理
      所等語，並提出停放於關西分駐所照片之車輛照片二幀（
      見本院93年12月27日訊問筆錄）。
    (2)證人徐清騰警員除提出取締過程錄音帶一捲之外，並具結
      證稱：本件其與證人李志雄警員一起將異議人攔下，因為
      異議人拒絕回答年籍資料又不出示證件，所以當時只依據
      無照駕車禁駛之規定把系爭車輛扣下來，回到派出所後查
      證年籍資料再用補單之方式開立舉發單，但取締過程有錄
      音為證，另外因當場異議人不肯交出車鑰匙，所以找拖吊
      車來，拖吊到關西分駐所前面放置後，曾經移到旁邊一次
      ，詎異議人不但打電話來關心，還亂說警方把系爭車輛賣
      掉，所以又趕忙把系爭車輛移回分駐所前面（見本院93年
      11月2 日訊問筆錄）。
    (3)證人彭兆銘即拖吊車司機亦具結證稱：93年5 月3 日下午
      5 時許有到關西鎮渡船頭橋，是應警員的要求去拖吊，那
      輛車是大發新象，我把車子拖到關西分駐所，因為車子停
      在那邊放很久，車旁有很多狗的大小便，93年10月份分駐
      所的總務科有請我把車移開一次，讓他們清理狗的大小便
      ，隔天我有把車移回去，我經過分駐所時，都會注意到那
      輛車一直都停在那裡，證人李志雄警員庭呈照片中之汽車
      確定就是從關西鎮渡船頭橋，其協助警員所拖吊的那一輛
      等語（見本院93年12月27日訊問筆錄）。
    (4)另證人即異議人之朋友徐瑞亮到庭結稱：我看過也知道異
      議人有系爭車輛這部車，就和證人李志雄警員所拍攝相片
      中的這車同款、同色，我只告訴異議人我開車從分駐所前
      面經過，看到很像異議人的車停在關西分駐所前，正有一
      輛黃色的拖吊車在拖吊那輛很像異議人的車，異議人並沒
      有跟我說過他的車子不見了等語（見本院93年12月27日訊
      問筆錄）。
    (5)綜合上述證人之證詞，證人徐清騰警員、李志雄警員、彭
      兆銘、徐瑞亮所言，互核一致，與異議人之辯解則均不相
      合。若如異議人所辯系爭車輛於93年1 月7 日前即已不見
      了，何以證人徐清騰尚能於查明車籍後於同日掣單逕行舉
      發，顯見其當係親身目睹並記下異議人所駛車輛之車號後
      方予逕行舉發。
    (6)再者，經本院當庭播放勘驗本件取締過程之錄音帶，異議
      人雖稱聽不清楚云云，惟勘驗結果錄音品質尚佳，且依卷
      附之錄音帶譯文對照本院當庭所播放之錄音帶內容，核與
      證人李志雄之上開證詞大致相符，異議人於取締過程中確
      有承認於上揭時地駕駛系爭車輛，並表示稅單、罰單到時
      再繳等語。查證人李志雄與異議人間既無仇恨怨隙，其並
      無捏詞陷害異議人且冒刑法偽證罪責之必要，其所為之證
      詞自屬可信；況與異議人所有系爭車輛相同款式、顏色之
      車輛並非罕見，證人徐瑞亮猶能於短時間目睹後即能辨識
      該車輛應屬異議人所有；又參以系爭車輛懸掛之ＪＫ─一
      七七０號車牌業經新竹縣警察局新埔分局關西分駐所於93
      年5 月10日檢送交通部公路總局新竹區監理所之事實，亦
      有該所94年1 月6 日竹監車字第0940000039號函附卷可證
      ；復佐以證人彭兆銘之上開證詞，益徵本件遭拖吊之車輛
      確為異議人所有之系爭車輛無訛。綜上，異議人辯稱系爭
      車輛早已不見以及未於93年5 月3 日駕駛系爭車輛，本件
      遭到證人徐清騰挾怨報復云云，俱與事實有違，不足採信
      ，堪認異議人確於93年5 月3 日下午5 時45分許，在自用
      小客車汽車駕駛執照早已註銷之情形下，無照駕駛系爭車
      輛駕照行經新竹縣關西鎮南山里渡船頭。
六、綜合上述各情，移送機關以異議人有如前開所述之違規事實
    ，而為本件二份裁決，其中關於93年8 月9 日竹監自字第裁
    50 —E00000000號裁決書部分，因異議人所為之異議已屬逾
    期而無從補正，自無理由；另關於93年9 月9 日竹監自字第
    裁50─E00000000 號裁決書部分，堪信異議人確有無照駕駛
    自用小客車之違規事實，而異議人所辯均不足採，此部分之
    異議亦無理由。從而，異議人之異議均屬無據，依法均應予
    駁回。
據上論斷，應依道路交通案件處理辦法第18條、第19條，裁定如
主文。
中　　華　　民　　國　　94　　年　　3 　　月　　31　　日
                  交通法庭　　法  官　李珮瑜
以上正本證明與原本無異。
如不服本裁定，應於裁定送達後5日內向本院提出抗告狀。
中　　華　　民　　國　　94　　年　　3 　　月　　31　　日
                              書記官　龔紀亞
